臺灣高等法院臺中分院刑事判決　　94年度重上更(二)字第82號
上訴人即
被　　告　丁○○（即陳峰）
選任辯護人　袁烈輝律師
上列上訴人因傷害致死案件，不服臺灣臺中地方法院87年度訴字
第832號中華民國第一審判決 （起訴案號：臺灣臺中地方法院檢
察署86年度偵字第18453號 ），提起上訴，判決後經最高法院發
回更審，本院判決如下：
    主  文
原判決撤銷。
陳峰共同以強暴使人行無義務之事，處有期徒刑月，如易科
罰金，以佰元折算壹日。扣案之丙○○、戴瑞宏之身分證影本
各壹份及戴瑞宏、丙○○簽名捺指印之空白紙張各壹紙均沒收。
    事  實
一、陳峰（綽號「小」）以及陳永豐、林廷忠、乙○○（另
    案審理）四人分別是台中市○○○路○段三六七號地下一樓
    騷客ＫＴＶ酒店（以下簡稱為酒店）之服務部主任、酒廊部
    副總經理、服務部副總經理、服務部副理，林土根（綽號阿
    文，業經判決確定）、譚天龍（綽號小龍，業經判決確定）
    二人則係酒店之圍事。八十六年七月五日凌晨零時三十分許
    ，戴瑞宏、丙○○、蔡承翰等三人，共邀前往上開酒店之三
    ○三號包廂飲酒消費，招來關麗琳（藝名凱倫）、徐雅惠（
    藝名小可）公關公主坐檯服務，陳永豐並曾前往該包廂致意
    ，當天凌晨一時三十分許，蔡承翰有事先行去，戴瑞宏、丙
    ○○約於當日凌晨四時二十五分許，簽帳後欲離去時，因酒
    醉而無故在該酒店大廳砸毀花瓶、電腦等物，並掀翻桌子，
    然後二人帶著公關公主關麗琳、徐雅惠前往台中市○○街九
    十七之一號，美堡寶早餐店（以下簡稱早餐店）吃早點，林
    土根、譚天龍獲悉上情，遂與陳峰、乙○○、周正雄（綽
    號「白兔」，另案審理）及綽號「無尾雄」、「阿仕」之不
    詳姓名成年男子，先後分乘小客車四處尋找，而於當天凌晨
    四時四十分許，在上開早餐店尋獲戴瑞宏、丙○○、關麗琳
    、徐雅惠四人，林土根、譚天龍、乙○○及綽號「阿仕」者
    即下車，隨即動手與戴瑞宏、丙○○互毆，事後因認於該處
    談賠償之事毫無效果，林土根、譚天龍、乙○○、周正雄及
    綽號「無尾雄」、「阿仕」等人，即基於共同剝奪人行動自
    由之犯意聯絡，利用人多勢眾強押戴瑞宏、丙○○二人回上
    開酒店談論賠償事宜，並由綽號「阿仕」者開車，綽號「無
    尾雄」、周正雄、林土根及譚天龍等人，將丙○○及戴瑞宏
    強行押上車，載回上開酒店內，剝奪陳、戴二人之行動自由
    ，其餘之人則分別乘陳峰及戴瑞宏之車輛隨後返回上開酒
    店。林廷忠於返回酒店大廳中，即訊問二人要如何賠償、戴
    瑞宏、丙○○則無賠償之意，林土根、譚天龍、乙○○、林
    廷忠及周正雄、綽號「阿仕」、「無尾雄」等人遂基於共同
    傷害之犯意聯絡，由林土根、譚天龍、阿仕等人動手加以毆
    打，並再要求戴、陳二人賠償砸毀酒店之物品，惟仍為二人
    所拒，經乙○○、林廷忠等人清點後，要求賠償十餘萬元，
    但二人仍加以拒絕，其等為強迫戴瑞宏、丙○○就範，續由
    譚天龍再與聞訊趕至之劉憲山（另案通緝中）、綽號「小楊
    」之成年男子，與在場之林土根、譚天龍、周正雄、「阿仕
    」、「無尾雄」等人，先後動手毆打戴瑞宏、丙○○、嗣又
    將二人分別帶入不同包廂內毆打，適值趙中協（另案由臺灣
    臺中地方法院檢察署通緝中），據報返回酒店，並帶領二位
    不詳姓名之成年男子前來，陳永豐因陳峰電話通知亦隨後
    趕回酒店，參與商議如何處置戴瑞宏、丙○○之事宜，為有
    效達成教訓二人砸店行為及索賠之目的，趙中協與該二名不
    詳姓名成年男子及陳永豐，基於繼續共同傷害及共同使人行
    無義務之事之犯意聯絡，遂由趙中協指揮現場，使在場之人
    繼續毆打戴、陳二人，陳峰明知戴、陳二人對賠償數額有
    意見不願意依趙中協等人之要求如數賠償，竟萌與林土根、
    譚天龍、乙○○、林廷忠、周正雄、綽號「無尾雄」、「阿
    仕」、劉憲山、趙中協、陳永豐、綽號「小楊」及另二位不
    詳姓名之成年男子共同基於使人行無義務之事之犯意聯絡，
    於現場播放錄影帶，要求戴瑞宏觀看當時砸店之錄影帶畫面
    ，並取出紙、筆、印泥，由丙○○、戴瑞宏於其上簽名及蓋
    指印，並影印渠等之身分證，共同使丙○○、戴瑞宏二人行
    無義務之事。
二、案經丙○○訴由台中市警察局第一分局報告台灣台中地方法
    院檢察署檢察官偵查起訴。
    理  由
一、訊據被告陳峰雖矢口否認犯上開罪行，辯稱：伊係騷客Ｋ
    ＴＶ酒店之服務部主任，為一最低階之主管，平時在酒店內
    亦擔任文書及播放錄影帶之工作，酒店內之高階主管命其播
    放錄影帶及取出紙筆印泥、影印身分證，伊不能拒絕，並未
    直接接觸戴瑞宏、丙○○二人，不知其二人受到強制，無犯
    強制罪之故意云云。惟查被害人丙○○於警訊時陳稱：扣案
    簽署戴字與丙○○等字並捺指紋之空白紙，是我與戴瑞宏二
    人於案發當時被押回騷客ＫＴＶ酒店內毆打後再帶進包廂內
    繼續毆打被逼迫簽名捺印的，我與戴瑞宏二人之身份證影本
    亦是遭毆打時被搜身取走影印的等語 (見一四五五四號偵卷
    八十六年七月六日筆錄 )，於審理時陳述：「有被強拉手去
    捺指印」 (見八十七年度訴字第八三二號卷八十七年六月二
    十四日筆錄)及「他們有拿一張紙叫我蓋手印，簽名，我有
    簽名，我不是自願簽名的」等語 (見八十六年度訴字第二二
    九九號卷八十七年二月二十一日筆錄 )，另共犯乙○○於警
    訊及審理時均供稱：錄影帶是陳峰播放的等語 (見一四五
    五四號卷八十六年七月七日筆錄、九十年上更（一）字第二
    八四號卷九十年十月十七日筆錄 )，共犯林廷忠於原審供稱
    ：丙○○、戴瑞宏之身分證影本是陳峰影印的，空白借據
    二張是陳峰拿給我的，有身份證影印本及捺指印，他交給
    我後我就收到辦公室等語 (見八十六年度訴字第二二九九號
    卷八十七年六月二十四日筆錄 )，於本院前審證述：被害人
    蓋完章簽指印空白借據及身分證影本是被告拿給我的，我就
    收到辦公室，他是在大廳交給我的，被害人如何簽寫借據都
    是在包廂裡面，因為我都在大廳櫃台，所以不知道經過情形
    等語 (見九十年度上更一字第二八四號卷 )。被告及選任辯
    護人對被害人丙○○、及共犯乙○○上開警訊之陳、供並無
    異議，本院審酌該等陳、供係出自丙○○、乙○○之自由意
    志，自得採酌，另被告於警訊時坦承有放錄影帶給丙○○、
    戴瑞宏等看，也有拿紙張及印泥給他們蓋指印及簽章等語 (
    見一八四五三號卷八十六年十二月十一日筆錄)，於審理中
    供稱：我有到辦公室問林廷忠說要賠多少，林廷忠說要賠六
    、七萬，我有放錄影帶，我與林廷忠在大廳，包箱裡面傳出
    要拿紙筆、印泥，我就去辦公室拿，身分證也是我去辦公室
    影印的等語 (見八十六年度訴字第二二九九號卷八十七年二
    月六日筆錄、九十年度上更一字第二八四號卷九十年八月一
    日筆錄)，參以被告全程目睹被害人丙○○、戴瑞宏在酒店
    砸物、翻桌子並將公主帶走，嗣被周正雄、林土根等人帶回
    ，拒絕賠償損失並被毆打之情事，顯知悉被害人拒絕賠償，
    竟拿紙筆印泥供丙○○、戴瑞宏簽名及蓋指印暨影印渠等之
    身分證，其犯強制罪之故意，至為炯然，而共同正犯之成立
    ，祗須具有犯意之聯絡，行為之分擔，既不問犯罪動機起於
    何人，亦不必每一階段犯行，均經參與 (最高法院三十四年
    度上字第八六二號判例參照，是以被告雖未動手施強暴毆打
    被害人，並無礙其成立本罪之共同正犯，此外並有丙○○、
    戴瑞宏簽名、蓋指印之空白紙張二張及渠等之身分證影本在
    卷可佐，事證明確，被告所辯顯係脫卸之詞，不足採信，其
    犯行應堪認定。
二、核被告所為係犯刑法第三百零四條第一項之強制罪，被告與
    乙○○、劉憲山、趙中協、陳永豐、林土根、譚天龍、林廷
    忠、周正雄、綽號「無尾雄」、「阿仕」、綽號「小楊」及
    另二位不詳姓名之成年男子間就強制罪部分有犯意聯絡及行
    為分擔，為共同正犯，原審予以論罪科刑，固非無見，惟查
    原審認被告所犯強制罪為其另犯之剝奪行動自由罪所吸收，
    另認被告亦犯傷害及傷害致死罪，均有未洽 (見後述 )，被
    告上訴否認犯罪雖無理由，然原審判決既有如上未當之處，
    應由本院將其撤銷改判，爰審酌被告犯罪之動機、目的及其
    參與之程度不重暨犯罪後之態度等一切情狀，量處如主文第
    二項所示之刑，並諭知易科罰金之折算標準。扣案之丙○○
    、戴瑞宏之身分證影本各壹份及戴瑞宏、丙○○簽名捺指印
    之空白紙張各壹紙係被告等犯罪所得之物，依法宣告沒收。
三、公訴意旨另以：八十六年七月五日凌晨零時三十分許，丙○
    ○、戴瑞宏、蔡承翰等三人，共邀前往台中市○○○路○段
    三六七號地下一樓騷客ＫＴＶ酒店三○三房飲酒消費時，招
    來關麗琳（藝名凱倫）、徐雅惠（藝名小可）公關公主坐檯
    服務，當日淩晨一時三十分許，蔡承翰因有要事先行離開，
    丙○○、戴瑞宏約於當日淩晨四時二十五分許，以簽帳方式
    向騷客ＫＴＶ酒店簽帳，欲離該酒店時丙○○、戴瑞宏因酒
    醉無故在該酒店大廳砸毀花盆、電腦等物並掀翻桌子後，當
    日淩晨四時三十分許，丙○○、戴瑞宏帶著公關小姐關麗琳
    、徐雅惠四人，至台中市○○街九十七之一號之美堡寶早餐
    店吃早點。任職於該酒店服務部經理周正雄（通緝中）、乙
    ○○、林廷忠、林土根、譚天龍、綽號阿仕、無尾雄等人，
    據報該店遭戴瑞宏二人砸店後，帶著小姐至附近吃早餐，林
    土根、譚天龍獲悉上情，遂與乙○○、林廷忠、周正雄、綽
    號「無尾雄」、「阿仕」之不詳姓名成年男子及被告陳峰
    ，先後分乘小客車四處尋找，而於當天凌晨四時四十分許，
    在上開早餐店尋獲戴瑞宏、丙○○、關麗琳、徐雅惠四人，
    林土根、譚天龍、乙○○及綽號「阿仕」者即下車，隨即動
    手與戴瑞宏、丙○○互毆，事後因認於該處談賠償之事毫無
    效果，林土根、譚天龍、乙○○、林廷忠、周正雄、綽號「
    無尾雄」、「阿仕」及被告陳峰等人，即基於共同剝奪人
    行動自由之犯意連絡，利用人多勢眾強押戴瑞宏、丙○○二
    人回上開酒店談論賠償事宜，並由綽號「阿仕」者開車，綽
    號「無尾雄」、周正雄、林土根及譚天龍等人，將丙○○及
    戴瑞宏強行押上車，載回上開酒店內，剝奪陳、戴二人之行
    動自由，其餘之人則分別乘陳峰及戴瑞宏之車輛隨後返回
    上開酒店。廷忠於返回酒店大廳中，即訊問二人要如何賠償
    、戴瑞宏、丙○○則無賠償之意，林土根、譚天龍、乙○○
    、林廷忠、周正雄、綽號「阿仕」、「無尾雄」及被告陳
    峰等人遂基於共同傷害之犯意聯絡，由林土根、譚天龍、阿
    仕等人動手加以毆打，並再要求戴、陳二人賠償砸毀酒店之
    物品，惟仍為二人所拒，經乙○○、林廷忠及被告陳峰等
    人清點後，要求賠償十餘萬元，但二人仍加以拒絕，其等為
    強迫戴瑞宏、丙○○就範，續由譚天龍再與聞訊趕至之劉憲
    山（另案通緝中）、綽號「小楊」之成年男子，與在場之林
    土根、譚天龍、周正雄、「阿仕」、「無尾雄」等人，先後
    動手毆打戴瑞宏、丙○○、嗣又將二人分別帶入不同包廂內
    毆打，適值趙中協，據報返回酒店，並帶領二位不詳姓名之
    成年男子前來，陳永豐因被告陳峰電話通知亦隨後趕回酒
    店，然後一起參與商議如何處置戴瑞宏、丙○○之事宜，為
    有效達成教訓二人砸店行為及索賠之目的、趙中協與該二名
    不詳姓名成年男子及陳永豐，基於繼續共同傷害及共同使人
    行無義務之事之犯意聯絡，遂由趙中協指揮現場，使在場之
    人繼續毆打戴、陳二人，並要被告陳峰播放現場錄影帶，
    命戴瑞宏觀看當時砸店之錄影帶畫面，復要被告陳峰取出
    紙、筆、印泥，由丙○○、戴瑞宏於其上簽名及蓋指印，並
    影印渠等之身分證，共同使丙○○、戴瑞宏二人行無義務之
    事。丙○○遭受毆打受有顏面挫傷及撕裂傷，疑似胸部挫傷
    等傷害，戴瑞宏被毆打後遍體鱗傷，昏倒在地，遂由陳永豐
    、林土根、譚天龍、乙○○及被告陳峰等將戴瑞宏抬到戴
    瑞宏之自小客車上，由丙○○駕車搭載戴瑞宏離去，丙○○
    駕駛不久，即因頭昏及體力不支，將車停靠在台中市○○路
    某處，下車攔計程車欲找友人將戴瑞宏送醫，唯丙○○在台
    中市東區某處下車後隨即昏倒，到當天中午十二時許醒來，
    再搭車前往停車處，急忙將戴瑞宏送往中山醫學院急救，戴
    瑞宏已因頭部外傷致顱內出血死亡。嗣經警循線查獲陳永豐
    、林土根、譚天龍、乙○○、林廷忠等人，並在趙中協辦公
    室扣得戴瑞宏、丙○○二人之身分證影本及彼等二人簽名按
    指印之空白紙張二紙等物，因認被告另犯刑法第二百七十七
    條第一項之傷害罪及第二百七十七條第二項之傷害致死罪、
    第三百零二條第一項之剝奪行動自由罪嫌。本件公訴人認被
    告共犯上開罪嫌，係以被告陳峰於偵查中坦承曾至早餐店
    載回乙○○，放錄影帶予戴瑞宏、丙○○二人看，由其拿紙
    張、印泥給丙○○、戴瑞宏兩人簽名捺印立據賠償等事實，
    且林土根、譚天龍、乙○○三人對於將丙○○、戴瑞宏二人
    妨害自由、傷害致死之犯罪事實均坦承不諱，而被告陳峰
    有與乙○○、關錫禧、林廷忠、林土根、譚天龍、陳永豐等
    人，在場共同毆打或指使毆打等情，業據被害人丙○○於警
    訊時及偵查中堅指不移，核與林土根、譚天龍、乙○○、林
    廷忠、陳永豐等人於警訊時及偵查中所陳情節互相比對結果
    皆相符合，並有證人關麗琳、徐雅惠等之證述，復有扣案之
    現場錄影帶三捲、丙○○、戴瑞宏二人身分證影本、丙○○
    、戴瑞宏二人被強迫簽名捺指印之紙張二紙、木棍二支、鐵
    棍一支等物可佐，而被害人戴瑞宏確因頭部外傷導致顱內出
    血死亡之事實，業經檢察官督同法醫解剖鑑定屬實，有臺灣
    臺中地方法院檢察署勘驗筆錄、驗斷書、相驗屍體證明書、
    解剖紀錄在卷可參，被害人丙○○受有顏面挫傷及撕裂傷、
    疑似胸部挫傷等情，亦有中國醫藥學院附設醫院診斷證明書
    一份在卷足稽等為據。按犯罪事實，應依證據認定之，無證
    據不得認定犯罪事實，刑事訴訟法第一百五十四條第二項定
    有明文；又告訴人之告訴，係以使被告受刑事訴追為目的，
    是其陳述是否與事實相符，仍應調查其他證據以資審認 (最
    高法院五十二年台上字第一三○○號判例參照 )；再認定不
    利於被告之事實須依積極證據，苟積極證據不足為不利於被
    告事實之認定時，即應為有利於被告之認定，更不必有何有
    利之證據 (最高法院三十年上字第八一六號判例參照 )；刑
    事訴訟法上所謂認定犯罪事實之證據，雖不以直接證據為限
    ，間接證據亦包括在內，然而無論直接或間接證據，其為訴
    訟上之證明，須於通常一般之人均不致有所懷疑，而得確信
    為真實之程度者，始得據為有罪之認定，倘其證明尚未達到
    此一程度，而有合理之懷疑存在時，而使事實審法院無從為
    有罪之確信者，自應無罪之判決 (最高法院七十六年度台上
    字第四九八六號判例參照 )。訊據被告陳峰堅決否認犯剝
    奪行動自由及傷害、傷害致死之犯行，辯稱：因ＫＴＶ之服
    務小姐關麗琳、徐雅惠二人遭戴瑞宏、丙○○押走，本於同
    事之情誼，乃與其他同事開車外出尋找，未事先謀議帶回丙
    ○○、戴瑞宏，雖然同時出去但是分頭去找，到的時間才會
    有先後，伊沒有在早餐店參與押人，也沒有共同搭車回店內
    ，伊只載回乙○○而已，因伊亦擔任酒店打烊後關鎖門窗之
    工作，故伊返回ＫＴＶ酒店，須待至全體人員離去後關好門
    窗，始得離去，回酒店後，伊大部分時間均在櫃，離大廳
    尚有二十公尺之遠，未參與逼債及毆打戴瑞宏、丙○○二人
    ，亦無共同犯傷害罪之意思，伊是最低階的行政人員，他們
    要伊放錄影帶，伊就要放，他們如需要紙筆等，伊也要送進
    去，這些事情都是圍事在處理，伊也插不上手，嗣後戴瑞宏
    沒有辦法自己走出去，圍事也走了，才找伊及其他人將他抬
    上車云云。經查：被害人丙○○於警訊時指陳：於八十六
    年七月五日凌晨十二時三十分許，與死者戴瑞宏及蔡承翰等
    共三人前往騷客ＫＴＶ酒店，當日（5日 ）一時三十分許蔡
    承翰先離開酒店，我和戴瑞宏約於三時許離開酒店，由戴瑞
    宏以簽帳方式向店方結帳，因戴瑞宏要離開酒店時不知何故
    將該酒店大廳之花瓶摔破及桌上之物品掀落地面後，即離開
    酒店，然後在台中市某處吃早餐時（戴瑞宏駕車我不知道是
    何址）被該酒店員工追至，先於當場毆打我二人後再強押我
    二人回騷客ＫＴＶ酒店內，於酒店大廳毆打我們再將我們分
    別押到不同之二個包廂內繼續毆打，．．．．在場約十人左
    右共同毆打我們二人，都是以拳頭和腳，猛擊、踢打我們二
    人的頭部及身體各處，後在將我們押回酒店大廳中，繼續毆
    打至戴瑞宏倒於地上完全無法動彈時，歹徒才叫我將戴瑞宏
    帶走，我當時已被打的無法支撐，再由酒店行兇之歹徒將戴
    瑞宏抬至戴瑞宏所有之RD--5629號雅哥自小客車內後即離去
    ，行兇之歹徒約能指認其中四人」、「陳永豐就是案發時在
    場之陳副總無誤，經我當場指認騷客ＫＴＶ酒店員工名冊之
    身分證影本，我能明確指認者，尚有三人，關錫禧即是當時
    持電擊棒電擊我之歹徒，林原華當時有毆打我，劉文賢亦有
    在場共同參與，因當時情況極為混亂，而我也極為緊張，且
    現在只有照片供指認，除以上三人較明確外，其餘我均不敢
    確認，如果本人到場，我或許能確認」、「乙○○即是帶領
    一群人到「美堡寶」早餐店找我與戴瑞宏的人，乙○○到達
    早餐店時，戴瑞宏見到乙○○來勢洶洶即拿起椅子防衛，但
    馬上即被乙○○所帶領的兄弟搶走，隨之戴瑞宏與我即被圍
    毆，並被強帶至騷客酒店」、「經我當場指認譚天龍、林土
    根二人當天確實有參與共圖毆打我們二人。譚天龍自早餐店
    時即參與圍毆我們二人，至押回大廳時，我確定林土根當時
    有開始參與施暴，二人自施暴過程到結束都有參與」 (見八
    十六年度相字第八九二號卷、一四五五四號偵查卷、一四六
    八六號偵查卷 )，於審理時陳述：「陳峰有無去早餐店我
    沒辦法確定，但在店內有看到，他有無打人我沒有印象」、
    「我和朋友（戴瑞宏、蔡承翰）去ＫＴＶ（騷客ＫＴＶ）進
    去開始喝酒，中途蔡承翰先離席，我們在303包廂內消費，
    ．．．忽然間戴瑞宏心情不好就翻桌子砸店，我看他心情不
    好我也跟著翻桌，砸完店我們約那二位小姐去吃早餐，因小
    姐與戴瑞宏是舊識，我們與小姐在之前就說好要去吃早點，
    早點尚未來就有二部車到現場，下來很多人，車內都坐滿人
    ，那時將近有十人左右，他們下來看到我們就打，他們用椅
    子打，林土根、譚天龍二人先動手，他們看到人就打，一開
    始都沒有說任何話，看到人就打，他們拳打腳踢及拿椅子打
    ，打頭部跟身體，只有打一下子而已，他們押我們上車，他
    們一人一邊一個用手架著我們上車回酒店，回去之後我們二
    人被帶下車，帶到大廳，在大廳就被拳打腳踢，很多人一起
    拳打腳踢，都沒有談到賠償事，林土根、譚天龍有打我，將
    近十人打我們，趙中協有在場，他在外面說「帶他們進去」
    ，他的意思應該是再繼續打，我們被帶去不同包廂，門沒有
    關，我帶進去後有三、四個人打，打完又跑出去，又換別人
    打，輪流打，林土根、譚天龍有打我們，趙中協也有進去，
    只是叫罵而已，趙中協有進去我那個包廂，破口大罵，旁邊
    的人就跟著打我，戴瑞宏主要死因是在包箱內被打，對當庭
    之陳峰沒有印象，沒印象陳峰有無打我」等語 (見八十
    七年度訴字第八三二號卷、八十六年度訴字第二二九九號卷
    )，檢察官及被告暨辯護人對被害人上開警訊之陳述並無異
    議，本院審酌該等陳述係被害人在自由意志下所述，自得採
    酌，依被害人丙○○上開指陳並未能確認被告陳峰於早餐
    店有參與毆打及強押被害人上車暨返回酒店後有參與毆打之
    情事。又另案被告林土根 (業經判決確定)於警訊時供稱
    ：「我在騷客ＫＴＶ任總務工作負責管理酒及採購等工作，
    案發當日我和譚天龍及綽號「阿仕」等三人在辦公室內喝酒
    聊天，於86年7月5日凌晨四點多聽到店內少爺說有客人（指
    戴瑞宏、丙○○）翻桌並將小姐（公主）帶走，當時譚天龍
    及「阿仕」主動表示要幫忙，由「阿仕」開車載我及譚天龍
    和店內副理乙○○，綽號「白兔」等人（其他的人我沒有注
    意是何人）共二部車子四處尋找公主徐雅惠、關麗琳和戴、
    陳二人在本市○○街（美堡寶）早餐店找到他們四人，我和
    譚、「阿仕」三人先下車和戴、陳二人發生互毆，當時現場
    很多人圍觀，後將戴、陳二人強押回店內要賠償被損壞之桌
    子，電腦等，但他們二人認為索求金額太高不願賠償，這時
    我與譚、「阿仕」見狀就再度下手毆打戴、陳二人於店內大
    廳內，後又見他們二人口氣很衝，將兩人分別帶到不同之包
    廂毆打，我與譚、「阿仕」負責毆打戴，另陳則不知被何人
    帶到別的包廂，因為我在包廂沒有看到，且現場有十幾個人
    ，後我見譚天龍毆打十分激烈怕打死人便阻止潭要住手，但
    譚不聽我就離包廂在大廳坐，約過十分鐘譚說要走了，見戴
    無法走動，受重傷，才由丙○○、我、「阿仕」、譚天龍和
    乙○○、陳峰、陳永豐等抬到他們車上，由丙○○開車載
    戴瑞宏離開，我、譚、「阿仕」也跟著離開」、「在大廳只
    有我、譚天龍、「阿仕」等三人出手毆打，其他人毆打，現
    場有林廷忠、乙○○、陳峰、趙中協、陳永豐（後來才到
    ）及綽號「小三」「小楊」「白兔」「無尾雄」等人，綽號
    「白兔」「無尾雄」「小三」「小楊」等在現場觀架，要戴
    、陳賠償就好了，要我們不要再打了，並沒有參與毆打，周
    正雄就是綽號「白兔」等語 (見一四六八六號卷八十六年七
    月七日筆錄)，於偵查中供陳：「帶回時動手毆打死者有我
    、譚天龍、阿仕、小三，趙中協、陳永豐較後到場，陳永豐
    確實有要求他們賠償損壞的東西，陳峰當時有在現場，當
    時陳峰對我說有被死者他們打到」等語 (見一四五五四號
    及一八四五三號偵查卷八十六年八月一日及同年九月三日筆
    錄)，於原審供述：「．．．是少爺來告知「公主」被帶走
    ，後來由「阿四」開車，我和譚天龍、乙○○一起開車出去
    找丙○○他們，在早餐店找到，我們去與他們談賠償的事，
    他們拿椅子來要打，雙方才有起衝突，．．．後來他們與我
    們一起回酒店，仍由阿四開車，全部人擠一部車（我、譚天
    龍、被害人及另一位我不認識的人），共有六人坐一部車，
    我們帶人回來是帶到大廳，林廷忠說要賠錢，當時談的結果
    不成，被害人就拿煙灰缸丟我們，但沒丟成，我跟譚天龍因
    喝酒見狀非常生氣，就跟被害人互毆起來，被害人打一打之
    後就說不要打，但那時他已經有受傷了，但仍可繼續打，我
    跟譚天龍、「阿四」三人在打被害人，待被害人喊停，我們
    就沒打了，．．」、「乙○○有在場，現場主控的人我不知
    道，林廷忠與被害人談賠償，後來被害人拿煙灰缸打我和譚
    天龍，後來我就跟譚天龍先打，我不知道劉憲山何時下來打
    人」等語 (見八十六年度訴字第二二九九號卷)，於本院前
    審證稱：陳峰未參與毆打，死者如何被打死我不清楚，在
    早餐店帶回他們時，陳峰沒有參與等語 (見八十七年度上
    訴字第二一七一號卷八十七年十一月五日筆錄)，於本院結
    證：被告陳峰在公司內擔任服務部主任，職掌是管理公主
    、少爺，不含安全事宜，在八十六年七月五日從店內要到美
    堡寶早餐店的時候，沒有任何協議，我與譚天龍、阿仕及其
    他我不認識的人前往，被告沒有一同前往，將被害人帶回酒
    店時，陳峰沒有參與，被害人回到ＫＴＶ之後，是我、譚
    天龍、阿仕毆打的，被告陳峰沒有參與，印象中當時被告
    陳峰好像在櫃台，櫃台離我們打被害人的地方約十幾公尺
    ，．．偵訊中我曾說當時被告陳峰有在現場，他告訴我說
    ，有被死者他們打到，是在被害人帶回店內之後，聽被告說
    在被害人砸店（即去早餐店之前）的時候，差點打到他，當
    時出發點，只要把公主帶回來就好，但被害人說話口氣很不
    好，我們希望能談理賠的事情等語。另案被告譚天龍 (
    業經判決確定)於警訊時供述：「案發當日我與友人外號阿
    文之林土根、外號「阿仕」不詳姓名之友人共三人在辦公室
    內喝酒迄至四點三十分許，突有店內某少爺向林土根報告，
    稱有二位酒客在大廳砸店，後又強帶二位店內公主外出，阿
    文、阿仕與我便外出查看，並由「阿仕」駕車載我及阿文三
    人在附近道路尋找，另外號小紀之乙○○、外號阿忠之林廷
    忠又駕另部車尾隨，終於在台中市○○路九七之一「美堡寶
    」早餐店找到他們（指戴瑞宏、丙○○、徐雅惠、關麗琳）
    四人，下車後戴、陳二人隨手拾起椅子要摔我們，就這樣在
    早點店前就互毆一陣，然後談到他們砸壞酒店內物品賠償問
    題，先是談不攏，繼而要他們回酒店清點所砸壞之物品以資
    做賠償依據，到了酒店大廳，清點要他們賠償十餘萬元方足
    夠，但戴、陳二人卻借酒裝瘋，揚稱：「是不是．．．．．
    ．．．，要那麼多錢」又見有人在旁，又揚稱：「你們那麼
    多人，要打架嗎？」語畢，他們二人中之一人拾起煙灰缸丟
    我，但幸未被擲中，我非常生氣與阿文、阿仕三人不約而同
    聯手毆打戴、陳二人，痛打一陣之後，我將戴瑞宏強拉到包
    廂內，由我與阿文、阿仕三人聯手痛毆，復又將丙○○強推
    到另一個包廂（對面）再予以痛毆，途中有人在圍觀，亦有
    人在勸我們如此打法會死人，但我打的正眼紅，對想勸我之
    人說：你是什麼東西，在這樣連你一起打」、「我是想不要
    牽連太多人所以未敢明講，其實另小紀、無尾、小三、小楊
    等人都有動手施暴，阿文是林土根、阿仕、小三、小楊我不
    知道其真實姓名，無尾姓吳，真名不詳，白兔是周正雄」、
    「當天案發時自騷客ＫＴＶ酒店押回戴瑞宏與丙○○時，是
    還有另二名綽號「白兔」之周正雄與綽號「無尾」之男子共
    同前往，帶回時動手毆打者有我、林土根、「阿仕」、「小
    三」，還有幾個人在場，但是否有動手我不清楚」等語 (見
    一四六八六號、一四五五四號偵查卷 )，於偵查中供稱：陳
    峰有在場，但沒有印象他動手等語 (見八十六年度偵字第
    一八四五三號卷八十六年十二月十一日筆錄 )，於原審供稱
    ：「．．．回到酒店後先到地下室看現場，酒店要被害人他
    們賠償，被害人否認，後來我們就說「打壞東西，明明有做
    」戴瑞宏生氣就拿煙灰缸要打我，我很生氣，我就上前去打
    他，林土根也跟著打，「阿四」也有出手，三人之中我有喝
    酒比較衝動，我出手較重，．．．但被害人仍矢口否認有毀
    損，然後我聽到有人提議說要帶他們去包廂看錄影帶，結果
    被害人二人被帶至不同包廂，我先去戴瑞宏那間包廂，看到
    趙董在處理，我就跑去丙○○那間包廂，我跟丙○○說：「
    你們喝酒就好好喝，幹什麼要耍兄弟」，之後我就在走廊，
    有一些公主、少爺站在那，當時我在走廊上有看到乙○○、
    林廷忠等人，．．．，進包廂前有打起來，那時有我、林土
    根、無尾、阿仕在大廳角落，一開始是乙○○出來指認被害
    人砸電腦，我跟小山先動手的，動手去打戴瑞宏，．．．後
    來有人說要賠十來萬元，被害人不願賠，我跟小山就先動手
    ，後來就有人說帶去包廂，二間包廂是相對的，我跟小山一
    間，我們放錄影帶給他們看，被害人二人推卸責任有砸店，
    在包廂內也有打被害人，打胸部、背部、拳打腳踢，趙中協
    回來後就進去戴瑞宏那間包廂，那時我在丙○○那間包廂，
    我在二間包廂都待過，我都有打人」等語 (見八十六年度訴
    字第二二九九號卷 )，於本院前審證述：在早餐店帶回他們
    妨害自由之過程，陳峰並沒有參與，我看到陳峰時，是
    已回到店內了，在酒店內陳峰沒有參與毆打，死者以煙灰
    缸丟譚天龍，招怒他，我們才予毆打等語 (見八十七年度上
    訴字第二一七一號卷 )。另案被告乙○○於警訊時供述：
    當時我已離開公司正前往南投埔里鎮，途中我因不放心公司
    （騷客ＫＴＶ酒店）事務，及打電話回公司詢問，卻經員工
    通知公司出事了，被砸店了，因我是公司幹部自認應回公司
    協助，即返回到公司，看到公司的花盆、電腦、桌子等物被
    搗毀翻落，當時有林廷忠、陳峰、洪文釵、翁國珍、陳俊
    傑等人在場，尚有數名女性員工，另有外來非公司編制內之
    人綽號「阿仕」「無尾雄」「白兔」等三人在場，後綽號「
    阿文」者亦隨即趕到，我有夥同前往美堡寶早餐店，並發生
    互毆，後來再將他們帶回來公司（騷客ＫＴＶ酒店），共有
    五人前往，由綽號「阿仕」者駕車載我和綽號「阿文」、「
    無尾雄」「白兔」等人前往，另外後面尚有兩部車，其中一
    部車中有陳峰，林廷忠、陳俊傑二人搭另外一部車，但他
    們是來看熱鬧的」、「因為我們怕他們身上有武器（指槍械
    ），所以到場後就先抓住他們二人的手臂預防，不料戴瑞宏
    、丙○○立即抵抗而演變成為互毆，後來被綽號「阿仕」「
    無尾雄」「白兔」及「阿文」等四人制服，隨即被帶往綽號
    「阿仕」之自小客車內，帶回公司，我則另外搭乘陳峰的
    車子回到公司」、「帶回酒店後先將他們二人帶至大廳中詢
    問有無毀損物品，要他們二人賠償，但他們卻說沒有，即被
    在場者毆打，再問時又說沒有，又再遭毆打，反覆詢問後終
    於承認有毀損，即要他們二人賠償，但因為沒有錢，結果被
    搜出身份證影印，此時又有綽號「小三」「小龍」「小楊」
    等三人到場，並立即對戴陳二人拳打腳踢至他們不支倒地，
    期間我見打得太過份了，曾制止，卻被綽號「小三」者對我
    說：「你算什麼東西」差點也被毆打，我就離開現場，但我
    知道戴陳二人爬起來後就又被帶至包廂內分開來繼續毆打，
    且於包廂內播放他們掀桌砸物時之錄影帶給他們看，此時我
    又回到包廂內看錄影帶，後就離開了」、「戴瑞宏、丙○○
    被帶至大廳中時先由綽號「阿文」「阿仕」「無尾雄」「白
    兔」等四人先毆打，後綽號「小三」「小龍」「小楊」等人
    到場後亦參與毆打，在場圍觀者有林廷忠、陳峰和我三人
    在場」等語 (見一四五五四號偵查卷八十六年七月七日筆錄
     )，於原審供述：「我們四、五個人共用一部車子去找砸店
    的人，找到後因丙○○他有喝酒，說話態度很不好，我問他
    砸店的事，他們就用椅子打我，後來雙方打起來，我就走到
    旁邊遇到主任陳峰就將我載走」、「．．．我們在台中美
    堡寶早餐店找到丙○○他們，我印象中只有一台車出去找，
    我們有五人在車上，（陳峰、陳俊傑不在車上），至於有
    人去看熱鬧我就不知道，．．．店裡由陳峰清點損失財物
    」 (見八十六年度訴字第二二九九號卷 )，於本院前審供述
    ：「早餐店我從頭到尾都在場，陳先生 (指陳峰 )是回去
    後才在場，在公司丙○○、戴瑞宏這被打時，我有去阻止打
    人，陳峰在櫃臺，陳峰負責關門，人員還未離開，所以
    他不能離開」、「當時我們公司裡面人員大家分頭到外面去
    找被害人，因為他帶了兩個小姐出去，我與林土根他們一起
    的車子最先到早餐店去找到被害人，被告原來沒有一起去，
    後來陸續有二部車子來到早餐店，包括被告車子來，被害人
    被阿仕先帶回公司，因為車子座不下，被告陳佰峰就順便載
    我回去，被害人載回去之後，在大廳阿仕、小三、小龍他們
    先後毆打被害人，我與林廷忠、陳佰峰也應該有在旁邊，被
    害人又被帶到包廂，有人播放錄影帶給被害人看，後來我才
    知道那時候也有拿空白借據給被害人簽寫，也有影印身分證
    ，但是我沒有在現場目睹．．．」等語 (見八十七年度上訴
    字第二一七一號卷暨九十年度上更一字第二八四號卷 )，於
    本院結證：我在騷客ＫＴＶ擔任服務部的幹部，我們只是聽
    說小姐被押，要去找小姐，我與林土根、譚天龍等人去早餐
    店，其他人太久記不起來，被告當時沒有一起去，在早餐店
    動手時被告沒有在場，人都走後，被告才來的，何人將被害
    人帶回ＫＴＶ我不清楚，那時我去買單，在ＫＴＶ如有人鬧
    事，現場幹部會知會上面，公司會請人處理，即保全人員，
    被告在酒店，所負責的職務是管理公主、少爺，當時去的只
    有我參與，事情結束後被告他們過來我不清楚，警訊說的可
    能是緊張情形下說的，我沒有進過警察局等語。證人關錫
    禧於警訊證述：該日清晨約四點二十分左右，我已準備要下
    班了，但是店內還有一廂二位客人（指死者戴瑞宏、丙○○
    ）還沒離去，依公司規定泊車人員要等客人全部離去交車鎖
    之後方可下班。未久，該二人拾階而上，狀似要離去，我上
    前交車鎖給渠，然該二人卻口氣不佳責問我：「怎麼樣，要
    不怎麼樣」我知道客人已醉，不敢得罪，忙賠不是，該二人
    又走下地下樓酒店大廳內，隨即我聽見一聲「碰」之聲，感
    到好奇，我與組長劉文林、同事洪文釵三人下樓探各究竟，
    發現戴瑞宏、丙○○正在砸店內大廳之花瓶、電腦．．．等
    物，我即繞到對面吊檯處，二人之一人即詢問我是不是保全
    人員，我見他要毆打我，我即躲避之，此時組長劉文林與若
    干個公關小姐上前勸渠稱我是泊車人員並不是什麼保全人員
    ，組長劉文林此時向我說：你先回去吧，我將該二人鎖匙交
    劉文林後，即騎機車回家，以後的事我就不知道了等語 (見
    八十六年度偵字第一四五五四號卷八十六年七月七日筆錄)
    。另案被告林廷忠於警訊供承：「乙○○有夥同綽號「阿
    三」及二名姓名不詳之男子強押戴陳二人返回店內，我即問
    要如何賠償打壞之東西，戴陳二人沒有要賠償之意願，綽號
    阿三及二名同夥即將戴陳二人分別拉到不同之包廂毆打，公
    司員工均沒有人動手毆打戴陳二人，我有看到周正雄及綽號
    阿賜（阿仕）、無尾雄男子參與毆打」等語 (見八十六年度
    偵字第一四五五四號卷 )，於原審供稱：「我有估算大約價
    錢，後來主任陳峰來問我多少錢，我說大約有六、七萬元
    ，後來我就回彰化，是酒店公關公主打手機給我，我才又返
    回店裡，我回去後他們帶丙○○、戴瑞宏進包廂，我沒有進
    去包廂」、「身份證影本是陳峰住任影印的，我是負責店
    內之人事及維修事情，被害人簽的空白借據二張是陳峰拿
    給我的，有身份證影印本及捺指印，他交給我後我就收到辦
    公室」等語 (見八十六年度訴字第二二九九號卷 )，於本院
    前審供述：「在大廳時有拉扯，後來又到包廂去，我是負責
    清點公司發生多少損失及內容而已，大廳、包廂被告都未參
    與，在拉扯時，我們還規勸不用動粗，我只知是綽號「阿文
    」即林土根，及譚天龍，另有綽號「阿仕」的人出手」、「
    被害人蓋完章簽指印空白借據及身分證影本是被告拿給我的
    ，我就收到辦公室，他是在大廳交給我的，被害人如何簽寫
    借據都是在包廂裡面，因為我都在大廳櫃台，所以不知道經
    過情形」等語 (見八十七年度上訴字第二一七一號卷及九十
    年度上更一字第二八四號卷 )。另案被告陳永豐於警訊時
    供稱：．．．約三點左右，我就離開店到金錢豹中港二店和
    別的客人飲酒，直到凌晨五點二十分至三十分左右，店內少
    爺主任陳峰打我的呼叫器，說我的客人（指戴瑞宏等人）
    在店內翻桌要我回去處理，回到店內見戴瑞宏全身受傷躺在
    301包廂，我叫不醒他，另丙○○則在201包廂內也是全身受
    傷，我就問他為何要翻桌，為何被打，均沒有回答，當時在
    場的人有陳峰、林廷忠、關錫禧等人，當時我有詢問陳
    峰，陳說因為翻桌才被打，我無法確定是何人動手，服務部
    是林廷忠負責，店內如任何糾紛均是林廷忠負責處理。店內
    平常均由陳峰及乙○○等二人負責關店門」等語 (見八十
    六年度相字第八九二號卷 )。於原審供述：．．．後來有人
    打電話來找趙董，說店裡有人翻桌，那時不知道客人是誰，
    後來趙董就先回去，店裡有呼叫方副總，但找不到他人，就
    呼叫我問我方副總在哪裡，我說我不知道，．．．回去後我
    有回店裡，（大約六點多）我有看到被害人在包廂裡一人一
    間一個脫光上衣在打呼，另一人坐在二０一包廂椅子上，當
    時我有跟二０一客人問為何要翻桌，被打成這樣，他沒有回
    答我，我也有去看打呼那個人，我試著要叫醒他但叫不醒，
    當時我有看到乙○○、林廷忠、陳峰等幹部及趙董，也有
    看到林土根，後來我出去跟陳峰說「人已不省人事，想辦
    法帶出去」，我說完之後，他們就扶他走了」等語 (見八十
    六年度訴字第二二九九號卷)。證人關麗琳於警訊時證述
    ：「戴瑞宏與丙○○與另一不知名男子共三人進入騷客酒店
    消費的時間約在凌晨一時許，約在四時二十分正要離開公司
    時，不知何故發脾氣，即開始打翻（破）大廳內的花盆及掀
    倒電腦，茶几等物品，．．．因為戴陳二人是店裡常客，我
    與徐雅惠與其二人亦較熟悉，戴陳二人平息下來，就邀我與
    徐雅惠一起到華美西街與中美街的附近寶寶早餐店用早餐。
    我們一起點早餐，正食用二、三口，此刻我即見到我公司幹
    部（服務部）紀副理（乙○○，當場指認）夥同另不知名男
    子，約三、四人共五人左右，假二部自小客車到達該美堡寶
    飲食店，要戴瑞宏、丙○○二人回公司談先前打壞公司物品
    的賠償問題，戴瑞宏不悅即隨手拿起身邊之椅子砸向乙○○
    ，此時乙○○之伙伴即上前與戴瑞宏發生拉扯，雙方亦邊談
    後才回到騷客酒店談細節，我與徐雅惠未一起回去，所以之
    後的事情就不知道了，事後我是接到陳峰的電話之後才知
    道，而陳峰告訴我，稱我與「小可」徐雅惠是重要證人一
    定要向警察報案，所以我們才來的」等語，於原審證述：當
    時我們服務生要換衣服，換完衣服走下來，就看到戴瑞宏、
    丙○○在砸店，我與徐雅惠去安撫他們，但他們火氣仍很大
    ，之後，他們叫我們二人一定要跟去吃早餐，我怕會出事，
    就跟著去美堡寶，我們四點五十幾分出發，到美堡寶已經五
    點了，吃了十五分後，我們同事就過來了，我看到乙○○、
    周正雄，但我沒看到關錫禧、林廷忠、陳峰他們三人，其
    他有四、五個人來，但我沒什麼印象，我只知道共來了四、
    五個人，後來丙○○他們回店裡，我與徐雅惠就回家了等語
    ( 見八十六年度訴字第二二九九號卷)，於本院前審證述：
    記得在早餐店時，有副理跟經理，乙○○跟周正雄在場，未
    見到陳峰等語 (見八十七年度上訴字第二一七一號卷)。
    證人徐雅惠於警訊時證述：於八十六年七月五日四時三十
    分許，我看見此二人自樓上（公司門口）下來，即開始砸公
    司內之盆栽、電腦及桌子等物品，公司主任陳峰上前勸阻
    ，但戴瑞宏卻嚷著要公司的人出來處理，隨後公司泊車的員
    工關錫禧要將鑰匙交給戴瑞宏，但丙○○卻作勢要毆打關錫
    禧，我見狀上前勸阻後，戴瑞宏建議要吃早餐，我就與同事
    關麗琳和戴瑞宏與丙○○等共四人離開，前往公司附近的早
    餐店美堡寶用餐。嗣後公司之幹部乙○○（服務部副理）帶
    同另外三名男子於該址互毆，我看見他們在互毆，我很為難
    ，因一方是朋友，另一方則是公司員工，我就前去結帳，本
    想儘速離開，但結帳後人就不見了，我就回公司附近台中港
    路旁騎我的機車回家，嗣後因我知道警察和對方（戴瑞宏）
    的朋友都在找我，我怕被誤會就於十九時三十分許外出至關
    麗琳家暫住，至次（六）日14時許，二人一同外出至第一廣
    場逛街，關麗琳說陳峰以電話約我們外出洽談，二人於十
    七時許再前往大隆路與精誠路口附近見面等語 (見八十六年
    度偵字第一四五五四號偵查卷 )。檢察官及被告暨辯護人對
    證人關麗琳、徐雅惠、關錫禧及另案被告乙○○、林廷忠、
    林土根、譚天龍、陳永豐上述警訊、偵查中之證述、供述均
    無異議，本院審酌該等陳述均係出於渠等自由意志下所為，
    自得採酌，據關麗琳、徐雅惠、關錫禧、乙○○、林廷忠、
    林土根、譚天龍、陳永豐等上述證述、供述，被告陳峰並
    未參與在早餐店毆打及剝奪丙○○、戴瑞宏之行動自由暨參
    與在酒店內之毆打行為，此外且查無其他積極證據足認被告
    與林土根、譚天龍等有何犯意聯絡，共犯上述傷害、傷害致
    死、剝奪行動自由罪行，殊難僅以被告有駕車至早餐店、搭
    載另案被告乙○○返回酒店，於被害人丙○○、載瑞宏被毆
    打時在酒店內，有播放放錄影帶予戴瑞宏、丙○○二人觀看
    ，拿紙張、印泥給丙○○、戴瑞宏兩人簽名捺印立據賠償、
    影印丙○○、戴瑞宏之身分證影本及被告嗣後有參與將被害
    人戴瑞宏抬上其所有之自小客車上暨是否同時駕車外出尋找
    關麗琳、徐雅惠先後所述不一，遽認被告共犯上述剝奪行動
    自由及傷害、傷害致死罪行，原審認就此部分予以論罪科刑
    ，尚有未洽，因公訴人認此部分罪嫌與上述判罪之強制罪部
    分有方法結果之牽連關係，爰不另為無罪之諭知。
四、據上論斷，應依刑事訴訟法第三百六十九條第一項前段、第
    三百六十四條、第二百九十九條第一項前段、刑法第二十八
    條、三百零四條第一項、第三十八條第一項第三款、第四十
    一條第一項前段、罰金罰鍰提高標準條例第一條前段、第二
    條，判決如主文。
本案經檢察官甲○○到庭執行職務。
中　　華　　民　　國　　94　　年　　12 　月　29   　　日
            刑事第九庭  審判長法  官  康  應  龍
                              法  官  趙  春  碧
                              法  官  張  國  忠
上列正本證明與原本無異。
檢察官得上訴。
如不服本判決應於收受送達後十日內向本院提出上訴書狀，其未
敘述上訴之理由者並得於提起上訴後十日內向本院補提理由書（
均須按他造當事人之人數附繕本）。
                              書記官  姚  錫  鈞
中　　華　　民　　國　　95　　年　　1　　月　 2　　　 日
                                                    　Ａ
